臺灣高等法院刑事判決
111年度上易字第213號
上  訴  人  臺灣桃園地方檢察署檢察官
被      告  賴家鼎


上列上訴人因被告毀損案件，不服臺灣桃園地方法院109年度審
易字第1243號，中華民國110年10月6日所為之第一審判決（起訴
案號：臺灣桃園地方檢察署109年度偵字第11910號），提起上訴
，本院判決如下：
    主  文
上訴駁回。
    理  由
一、公訴意旨略以：被告賴家鼎於民國109年3月13日上午10時40
    分許，在桃園市○○區○○路00號「全家便利商店義興店」，基
    於毀損之犯意，持鐵條1支，用力敲擊該商店之玻璃門，玻
    璃門應聲碎裂，致告訴人即店長王年有受有損害。經警方調
    閱現場及沿途之監視錄影畫面，循線查獲。因認被告涉犯刑
    法第354條之毀損罪嫌等語。
二、按犯罪事實應依證據認定之，無證據不得認定其犯罪事實；
    又不能證明被告犯罪者，應諭知無罪之判決，刑事訴訟法第
    154條第2項、第301條第1項前段分別定有明文。次按刑事訴
    訟法上所謂認定犯罪事實之證據，係指足以認定被告確有犯
    罪行為之積極證據而言，如未能發現相當證據或證據不足以
    證明，自不能以推測或擬制之方法，為裁判基礎（最高法院
    29年上字第3105號、40年台上字第86號判例意旨參照）；且
    認定犯罪事實所憑之證據，雖不以直接證據為限，間接證據
    亦包括在內，然無論直接證據或間接證據，其為訴訟上之證
    明，須於通常一般之人均不致有所懷疑，而得確信其為真實
    之程度者，始得據為有罪之認定，倘其證明尚未達此一程度
    ，而有合理之懷疑存在而無從使事實審法院得有罪之確信時
    ，即應由法院為諭知被告無罪之判決（最高法院76年台上字
    第4986號判例意旨參照）。
三、公訴人認被告涉犯前揭罪嫌，無非係以被告之供述、證人即
    全家便利商店之店員黃信宏的證述、監視器影像光碟、翻拍
    照片及現場照片34張，為其主要論據。
四、訊據被告固坦承於上開時間，曾出現在全家便利商店義興店
    附近等情，惟否認有毀損犯行，辯稱：我家住在便利商店對
    面，那天我是在附近幫人家裝監視器，才會有大包小包的東
    西，但我沒有拿鐵條去丟玻璃門等語。經查：
  ㈠黃信宏雖證稱：我於109年3月13日在全家便利商店義興店工
    作，時間為上午7點到下午3點，當天位於櫃檯面向店門左邊
    的玻璃被打破，是從對向車道丟擲鐵棍進來店內；當時我站
    在店內靠餅乾架子那邊，整理餅乾貨架，突然間有聽到蹦的
    一聲，我第一眼往玻璃的方向看，因為那邊的聲音最大；我
    看到玻璃碎裂，我就跟另一個同事跑去門口看情況，但丟鐵
    條的人已經離開；我問隔壁鄰居剛剛是發生什麼情況，鄰居
    跟我說有看到人，並說是被告丟的，我就請當時的店長王年
    有報警等語（見原審卷一第126至130頁），足見黃信宏雖於
    前揭時間、地點見聞全家便利商店義興店之玻璃遭人打破之
    情形，然其並未親自見聞係由何人所破壞，其係於店內聽聞
    巨響，發覺玻璃破裂，方至店門外觀看，但破壞玻璃的人已
    經離開，而係經鄰居告知係被告所為。是以，依據黃信宏之
    證述內容，尚難遽認被告即係為本案毀損犯行之人。
　㈡公訴人雖以監視器翻拍照片及現場照片為證，然觀諸該監視
    器翻拍照片（見偵卷第47至51頁、第53頁反面至63頁），僅
    可見於案發當日在全家便利商店義興店對面馬路上，有人持
    鐵條朝該便利商店丟擲，並導致玻璃破碎，然該畫面仍未能
    呈現丟擲鐵條之人即為被告。又經原審勘驗案發日案發現場
    及附近監視器錄影光碟之結果（見原審卷一第125至127、13
    7至159頁），雖亦可見有一名男子持鐵條丟擲，鐵條越過雙
    向馬路後，擲中該店玻璃，導致玻璃破碎、鐵條掉落於店內
    地板，且被告於案發前後時間，曾於全家便利商店義興店附
    近出現，然前述監視錄影器所拍攝丟擲鐵條毀損上述商店玻
    璃之行為人影像模糊不清晰，尚難辨認於前述時地，持鐵條
    往前丟擲毀損該店玻璃之人即為被告。至被告固於原審曾供
    稱：「（上開勘驗監視錄影畫面是賴家鼎你本人，是否如此
    ？）是」等語（見原審卷一第127頁），然觀諸被告之供述
    內容，其自始均否認為本案犯行，是其就上開勘驗監視錄影
    畫面之回答應僅係針對該畫面拍攝到其出現於前揭便利商店
    附近之情形而為肯定之答覆，尚難僅憑此遽認被告業已承認
    該丟擲鐵條之人為其本人。
　㈢再者，經原審函請內政部刑事警察局鑑定：「偵卷第54、55
    頁編號16、17照片所示之毀損行為人，是否即係偵卷第56至
    63頁所示，以紅圈圈起來之該名男子？」經該局回覆略以：
    本案因影像欠清晰，無足資辨識之特徵，無法認定（輸出影
    像2頁供參）等語，有內政部刑事警察局110 年3 月16日刑
    鑑字第1100021761號函在卷可稽（見原審卷一第429至432 
    頁　）。是以，本院實難據前揭照片或監視器翻拍照片，即
    認定於上述時地毀損全家便利商店義興店玻璃之人係被告。
五、綜上所述，被告固有於上揭時、地出現在全家便利商店義興
    店附近，惟公訴人所舉證據，均難以證明被告確有毀損之主
    觀犯意及客觀行為，其證明程度仍無法使本院達於可排除合
    理之懷疑而形成被告有罪之法律上確信之程度，尚不足證明
    被告有涉犯毀損之犯行。揆諸首揭法條規定及判例意旨，應
    認本件不能證明被告犯罪，自應諭知無罪之判決。
六、原審經審理結果，認無證據證明被告有毀損犯行，而為被告
    無罪之諭知，尚無不合。檢察官上訴意旨以：黃信宏雖未親
    眼目睹，但鄰人當場確實有看見被告丟擲鐵棍，並毀損全家
    便利商店玻璃門，且於法院審理時，被告亦坦承當時被錄到
    時所著之衣物，確實與監視器錄到之影像相同。在為毀損行
    為之行為人，同時在同一地點出現，且著同一衣物之機率微
    乎其微，除為被告為毀損行為外，並無另一人同時存在，原
    審認本件非由被告所為本件毀損之犯行，似嫌速斷，原審認
    事用法尚有未恰，請求撤銷原判決等語。惟本院業已就黃信
    宏之證述、監視器畫面、翻拍照片及現場照片等證據一一論
    駁詳予論駁如上，且監視器畫面均未清楚拍攝到丟擲鐵條之
    人之面貌，而從監視器之翻拍照片觀之，其所著衣物亦屬模
    糊而難辨認，尚難憑此認該丟擲之人即為被告，是檢察官所
    提出之證據既不足以證明被告涉犯毀損罪，原審業已詳予論
    述認定之理由，而為無罪諭知，尚無違背經驗法則及論理法
    則，認事、用法均無違誤之處；檢察官執上開理由提起上訴
    ，無非係對原審判決已說明事項及屬原審採證認事職權之適
    法行使，持憑己見而為不同之評價，重為爭執，然所舉證據
    仍不足以證明被告犯罪，尚難說服本院推翻原判決，另為不
    利於被告之認定，其上訴無理由，應予駁回。　　　　　
據上論斷，應依刑事訴訟法第368條，判決如主文。
本案經檢察官周慶華到庭執行職務。
中　　華　　民　　國　　111 　年　　6 　　月　　22　　日
　　　　　　　　　刑事第二庭  審判長法　官  遲中慧
　　　　　　　　　　　　　　　　　  法　官  楊志雄
　　　　　　　　　　　　　　　　　  法　官  邱筱涵
以上正本證明與原本無異。
不得上訴。
                                    書記官  林吟玲
中　　華　　民　　國　　111 　年　　6 　　月　　22　　日